臺灣雲林地方法院民事判決
110年度訴字第421號
原      告  謝○  
訴訟代理人  蔡欣華律師
被      告  陳○○心（0000 000 0000 0000）
           （
上列當事人間請求損害賠償事件，本院於民國111年4月13日言詞
辯論終結，判決如下：
    主  文
被告應給付原告新臺幣參拾萬元，及自民國一一０年十一月三十
日起至清償日止，按週年利率百分之五計算之利息。
訴訟費用由被告負擔三分之二，餘由原告負擔。
本判決第一項得假執行。
原告其餘假執行之聲請駁回。
    事實及理由
壹、程序方面：　　
一、按民事案件涉及外國人或構成案件事實中牽涉外國地者，即
    為涉外民事事件，應依涉外民事法律適用法定法域之管轄及
    法律之適用（最高法院98年度台上字第1695號判決意旨參照
    ）。復按一國法院對涉外民事法律事件，有無一般管轄權即
    審判權，悉依該法院地法之規定為據。原告既向我國法院提
    起訴訟，則關於一般管轄權之有無，即應按法庭地法即我國
    法律定之，惟我國涉外民事法律適用法未就國際管轄權加以
    明定，應類推適用民事訴訟法之規定（最高法院97年度台抗
    字第185號、96年度台上字第582號裁判意旨參照）。又按侵
    權行為涉訟者，得由行為地之法院管轄，民事訴訟法第15條
    第1項定有明文。再按所因侵權行為涉訟者，包括本於侵權
    行為所生之損害賠償訴訟；所謂行為地，凡為一部實行行為
    或其一部行為結果發生之地皆屬之，即除實行行為地外，結
    果發生地亦包括在內（最高法院56年台抗字第369號判決意
    旨參照）。是當事人間本於侵權行為所生之損害賠償訴訟，
    即屬因侵權行為涉訟，而管轄權之有無，自應依據當事人主
    張之原因事實，按前揭法律管轄規定以定其侵權行為地或結
    果地，進而認定其管轄法院。經查，被告為越南籍人，原告
    為我國自然人，故本件具有涉外因素，屬涉外民事事件。又
    原告主張被告於我國境內之本院轄區內有侵害原告配偶權之
    行為，依侵權行為法律關係而為本案之請求，足認被告侵權
    行為地於我國境內，則依前開說明，我國法院就本件訴訟即
    有一般管轄權，且因被告侵權行為地為我國境內之本院轄區
    ，本院就本件自有管轄權。末按，關於由侵權行為而生之債
    ，依侵權行為地法。但另有關係最切之法律者，依該法律，
    涉外民事法律適用法第25條定有明文。本件侵權行為地在我
    國境內，且別無其他關係最切之法律，自應適用侵權行為地
    法即我國法為準據法，併予敘明。
二、被告經合法通知，未於言詞辯論期日到場，核無民事訴訟法
    第386條所列各款事由，爰依原告之聲請，由其一造辯論而
    為判決。
貳、實體方面：　　
一、原告主張：
　㈠原告與訴外人乙○○於民國102年9月12日結婚，婚後並育有一
    子一女。詎被告明知乙○○係已婚有配偶之人，仍執意與其發
    展婚外情，直至109年10月間原告始知上情，然為挽回婚姻
    ，仍多次與乙○○溝通，希望其不再與被告往來，並回歸家庭
    ，豈知乙○○均置之不理，甚或變本加厲，致原告身、心靈倍
    受打擊，更加俱創。
　㈡由乙○○與被告間之Facebook對話截圖如「2020年12月24日下
    午5：50，被告：祝老公聖誕快樂，平安，幸福。訴外人乙○
    ○：祝我最愛的老婆，聖誕快樂」、「2020年12月24日下午8
    ：37，（乙○○：）也許妳會明白，我給你的愛永遠不會放手
    ，不管今後的路有多苦，我也會讓你感覺到幸福，妳就是我
    這一生的老婆。2020年12月24日下午10：23，（被告：）決
    定了，我愛你一輩子，下輩子都愛你」、「（乙○○：）我決
    定 明天拜拜完強X妳。（被告：）好愛你老公」（下稱系爭
    臉書對話截圖），及對話錄音檔內容：「檔名：育樂街12、
    內容：（被告：）不出來就不能停（乙○○：）我嗎？哪裡有
    這樣？不出來就不能停，三個小時不出來，我死啦。（被告
    ：）那不是你說，要生baby嗎，你不出來怎麼生？你說阿；
    檔名：育樂街00、內容：（乙○○：）哪裡有不出來？上個禮
    拜不是出來一次？我跟妳講，那一次就有拉（被告：）就一
    個月出來一次，還說甚麼…幾個月，懷孕，幹；檔名：育樂
    街00、內容：（乙○○：）你要加油啊，因為他媽，做愛你都
    不出來，還叫我出來。（被告：）他媽，哪裡說我不出來，
    他媽今天我出來兩次了，他媽不出來，生小孩沒蛤？…小孩
    他自己想出來蛤？；檔名：育樂街00、內容：（乙○○：）那
    個，禮拜一就洗乾淨等老公，禮拜一老公要出來七次。（被
    告：）他媽一次就很難出來了，還出來七次，想太多啊老公
    ，蛤老公，你是不是牛逼啊？（乙○○：）老公不是牛逼，老
    公是太牛逼拉。（被告：）他媽太牛逼就…幾次…一次都不出
    來，還說生生小孩，小孩出來；檔名：育樂街00、內容：（
    乙○○：）肯定阿，是老公看到你都會害羞，尤其是摸摸你啵
    啵的時候，害羞。（被告：）有嗎？害羞…怎麼還沒阿不給
    摸的，…還說害羞，看不出來欸。（乙○○：）真的，老公真
    的害羞，摸摸你啵啵的時候都很害羞，但是老公知道老婆心
    裡很希望老公幫她摸摸，所以就算害羞也要幫老婆摸摸。（
    被告：）…..老公都喜歡摸我的小屁屁，但是老公不好意思
    ，上次我…（乙○○：）太好啦，你終於明白拉，所以下次老
    公給你摸摸啵啵要乖乖，不要手在那邊擋擋擋，懂嗎。（被
    告：）好我知道啦，下次你要摸啵啵，我幫你摸小弟弟，..
    擋擋擋擋。（乙○○：）NO，不一樣，我們不一樣，我能摸啵
    啵，你不能摸弟弟懂嗎。（被告：）我們不一樣，但是你摸
    我，我要摸回，要把…你知道嗎…要來回嘛..你知道嗎老公，
    不給…我自己來，...看你怎麼辦，不懂不可以，老公幫我按
    摩啵啵，我幫你按摩小弟，要…」等語（下稱系爭對話錄音
    檔一內容），足見被告與陳○○間有合意性交之事實存在。復
    由上開錄音檔「檔名：育樂街0、內容：（乙○○：）我們的
    緣分都還沒結束，我們的緣分是一輩子，沒有那麼簡單，說
    結束就結束，懂嗎？因為；檔名：育樂街00、內容：（被告
    ：）我知道，我跟你講過了嘛，我真的不會放手，但是我心
    太痛了你懂嗎？我現在都不會…今天可能她累了，我都…我去
    …吧」等語（下稱系爭對話錄音檔二內容），可知被告與乙○
    ○間有共度生活之約定，再觀被告與乙○○之出遊相片，益證
    其等二人已逾越通常男女社交禮節範疇。被告明知原告與乙
    ○○婚姻關係存續中，仍與其為不倫戀行為，對於原告之配偶
    權利毫無尊重。嗣後原告更獲知被告懷有乙○○之子女，於東
    窗事發後，被告不僅不避嫌，仍持續與乙○○藕斷絲連，不斷
    以訊息、貼文方式聯繫 ，甚或拍攝孕肚成長情形，顯見被
    告故意以悖於善良風俗之方法侵害原告基於配偶關係之身分
    法益，可謂情節重大，致使原告身心受創，原告因此受有非
    財產上之損害，爰依民法第184條第1項、第195條第1項、第
    3項規定提起本件訴訟等語。並聲明：
　⒈被告應給付原告新臺幣（下同）600,000元，及自起訴狀繕本
    送達翌日起至清償日止，按週年利率5%計算之利息。
　⒉願供擔保，請准宣告假執行。
二、被告未於言詞辯論期日到場，亦未提出書狀作何聲明或陳述
    。　　
三、兩造不爭執之事實　　
    原告與乙○○於102年9月12日結婚，婚後育有一子一女，現婚
    姻仍繼續存續中。
四、本件兩造所爭執之處，應在於：
　㈠被告與乙○○間之行為是否已不法侵害原告基於配偶關係之身
    分法益，而情節重大？
　㈡原告請求被告賠償其非財產上之損害，有無理由？
五、茲論述如下：
　㈠按因故意或過失，不法侵害他人之權利者，負損害賠償責任
    。故意以背於善良風俗之方法，加損害於他人者，亦同；民
    法第195條第1項、第2項之規定請求非財產上之損害賠償，
    於不法侵害他人基於父、母、子、女或配偶關係之身分法益
    而情節重大者，準用之，民法第184條第1項、第195條第3項
    分別定有明文。次按，婚姻係以夫妻之共同生活為其目的，
    配偶應互相協力保持其共同生活之圓滿安全及幸福，而夫妻
    互守誠實，係為確保其共同生活之圓滿安全及幸福之必要條
    件，故應解為配偶因婚姻契約而互負誠實之義務，配偶之一
    方行為不誠實，破壞共同生活之圓滿安全及幸福者，即為違
    反因婚姻契約之義務而侵害他方之權利（最高法院55年度台
    上字第2053號判決意旨參照）。是侵害配偶權之行為，並不
    以通姦行為為限，倘夫妻任一方與他人間存有逾越結交普通
    朋友等一般社交行為之不正常往來，其行為已逾社會一般通
    念所能容忍之範圍，已達破壞婚姻共同生活之圓滿安全及幸
    福之程度，即足當之。
  ㈡經查，原告主張被告明知乙○○為有配偶之人，竟於原告與乙○
    ○婚姻關係存續期間，頻繁以FB對話等互動聊天，與拍攝親
    密出遊照片，並以臉書、電話等通訊工具與乙○○為系爭臉書
    對話截圖、系爭對話錄音檔一、二內容等語，及在外與乙○○
    同居，更於原告知悉其等二人之婚外情後，仍持續與乙○○藕
    斷絲連，不斷以訊息、貼文方式聯繫，甚或拍攝孕肚成長情
    形予乙○○等語，業據其提出系爭臉書對話截圖、系爭對話錄
    音檔一、二內容及譯文、照片、賀卡、地下匯款水單、禮卡
    等為證，復有證人即乙○○之母甲○○到庭證述稱：我因為兒子
    乙○○生活作息不正常，並挪用公司款項，且與原告相處怪怪
    的，才去問原告為何如此，經原告告知乙○○有婚外情後，有
    去質問他，乙○○向我坦承有婚外情，我有訓斥他，但沒有想
    到他還是置之不理，並將所領到的錢都拿給越南女子去付房
    租，甚至還以信用卡去信用貸款，把借到的錢都拿給越南女
    子，到目前為止，還在匯錢給那位越南女子。在事情剛發生
    時，我很生氣，沒想到他竟然就出去與該名越南女子同居在
    ○○一棟大樓九樓裡，我去找他時，那個越南女子也在，沒有
    想到那名越南女子毫無愧色，完全沒有在意她的行為。後來
    從我兒子那邊知道那名越南女子的工作場所藝名叫做水仙，
    並從我兒子送給那名越南女子生日蛋糕上面的名字，去問那
    個名字是否就是水仙，我兒子說是，所以我就將該訂單上面
    的越南名字去拜託越南的朋友翻譯，越南朋友告訴我說她的
    名字是陳○○心，我才知道說那位越南女子就是陳○○心。MESS
    ENGER上ANNYTRAN與另一MESSENGER上小真都是陳○○心，雖然
    沒有她的照片，但我認得她，卷內FB上的女生，及男女合照
    ，與原證五上面的女生，男生是乙○○，女生就是陳○○心，原
    證五也是。陳○○心最後一次出國的時間大約是110年4月間，
    我從他們對話中提及她腹中的小孩已經出生了，來推測這個
    小孩是我兒子的。但畢竟沒有驗DNA所以不敢肯定，但我兒
    子百分之百相信是他的。到目前為止，我兒子乙○○都會等到
    夜深人靜時，偷偷躲在浴室與被告用電話聯繫，至於是用什
    麼通話軟體，我就不知道了等語，而證人甲○○為乙○○之母，
    應無自陷其子於不利情況之動機，且其上開所證核與原告所
    提上開證物內容相符，堪信證人甲○○上開所證為真實。是綜
    合上開情節以觀，足認被告與乙○○間親密程度已逾越女性與
    已婚男性間之正常社交往來範疇，以其等二人間對話、照片
    等內容所顯示二人之親密程度，依目前社會通念，應認已逾
    越女性與已婚男性間之正常社交往來範疇，有超乎與一般異
    性朋友間正常應對舉止界限之曖昧及親密行為，一般具有正
    常智識之成年人均會認定兩人並非僅為朋友而為情侶或夫妻
    關係，導致配偶對於婚姻忠誠圓滿之不安與懷疑，堪認被告
    與乙○○間之上開行為，足以破壞原告與乙○○間夫妻之信任、
    共同生活之圓滿及幸福安全，則被告與乙○○間之行為，顯已
    達不法侵害原告基於配偶關係之身分法益而情節重大之程度
    。原告主張被告不法侵害其配偶權情節重大，致其精神上受
    有痛苦，而依侵權行為之法律關係，請求被告賠償非財產上
    之損害，即屬有據。
  ㈢又按民法第一百九十五條所謂相當之金額，應斟酌加害人與
    被害人雙方之身分、資力與加害程度，及其他各種情形核定
    之；慰撫金是否相當，應以加害行為之加害程度及被害人所
    受痛苦，斟酌加害人及被害人之身分、經濟地位等各種情形
    定之（最高法院47年度台上字第1221號、51年度台上字第22
    3號判決意旨參照）。查原告與乙○○育有一子一女，原告大
    學畢業，現擔任長照居家服務的居家督導，每月收入6萬至8
    萬元左右，名下除少許股票外，別無其他財產，有原告稅務
    電子閘門財產所得調件明細表在卷可佐，而被告為一越南女
    子，雖其自110年4月22日出境後即未再入境，惟據證人甲○○
    證稱被告迄今仍與乙○○以電話聯繫等情。本院審酌兩造之身
    分、地位、經濟能力、本件事實發生之經過及情節、原告心
    理所受傷害產生痛苦程度等一切情事，認原告請求賠償慰撫
    金以30萬元為適當，逾此部分之請求尚嫌過高，不應准許。
六、從而，原告依民法第184條第1項、第195條第1項、第3項規
    定，請求被告給付原告30萬元，及自起訴狀繕本送達之翌日
    即110年11月30日起至清償日止，按週年利率5%計算之利息
    ，為有理由，應予准許。逾此部分之請求，則無理由，應予
    駁回。又本判決原告勝訴部分，係所命給付金額未逾50萬元
    之判決，依民事訴訟法第389條第1項第5款規定，應依職權
    宣告假執行，此部分雖經原告陳明願供擔保請准宣告假執行
    ，惟其聲請不過促請法院職權發動，本院無庸就其聲請為准
    駁之裁判，附此敘明。至原告敗訴部分，其假執行之聲請失
    所附麗，併予駁回之。
七、本件事證已臻明確，兩造其餘攻擊防禦方法及舉證，經本院
　　審酌後，認核於判決結果無影響，毋庸一一論列，附此敘明
    。
八、訴訟費用負擔之依據：民事訴訟法第79條。　
中　　華　　民　　國　　111 　年　　4  　月　　27 　　日
                  民事第二庭    法  官  陳秋如
以上正本係照原本作成。
如對本判決上訴，須於判決送達後20日內向本院提出上訴狀（需
附繕本）。如委任律師提起上訴者，應一併繳納上訴審裁判費。
中　　華　　民　　國　　111 　年　　4  　月　　27 　　日
                                書記官　廖錦棟